【裁判字號】    98,交抗,1529
【裁判日期】    980630
【裁判案由】    違反道路交通管理處罰條例
【裁判全文】
臺灣高等法院交通事件裁定            98年度交抗字第1529號
抗  告  人
即受處分人  甲○○
上列抗告人因違反道路交通管理處罰條例案件，不服台灣台北士
林地方法院，中華民國九十八年五月二十日所為裁定（九十七年
度交聲字第一七○二號），提起抗告，本院裁定如下：
    主  文
抗告駁回。
    理  由
一、抗告意旨略以：「(一)切實（確實）當天我是停路邊開小燈，
    (二)如無開大燈處新台幣（下同）一千二百元。(三)我是不簽名
    ，不是不收罰單，當時我不簽字警員不給我罰單，我又親自
    去警察局要拿罰單，警察說要用寄的，可是也沒寄給我（在
    上次開庭他自己也說沒寄罰單給我，有上次開庭筆錄可作證
    ），我沒接到罰單要到哪裡去交罰款，可說不是七月五日到
    期日我不去交罰款，是員警故意找我麻煩，本件最多罰一千
    二百元才對」等語。
二、按汽車行駛時，夜間應開亮頭燈；汽車駕駛人，不依規定使
    用燈光者，處一千二百元以上三千六百元以下罰鍰；道路交
    通安全規則第一百零九條第一款、道路交通管理處罰條例第
    四十二條分別定有明文。另行為人有本條例之情形者，應填
    製舉發違反道路交通管理事件通知單，並於被通知人欄予以
    勾記，其通知聯依下列規定辦理：一、當場舉發者，應填記
    駕駛人或行為人姓名、性別、出生年月日、地址、身分證統
    一編號及車主姓名、地址、車牌號碼、車輛種類。被查獲之
    駕駛人或行為人為受處分人時，應於填記通知單後將通知聯
    交付該駕駛人或行為人簽名或蓋章收受之；拒絕簽章者，仍
    應將通知聯交付該駕駛人或行為人收受，並記明其事由及交
    付之時間；拒絕收受者，應告知其應到案時間及處所，並記
    明事由與告知事項，視為已收受；違反道路交通管理事件統
    一裁罰基準及處理細則第十一條第一項第一款亦有明文。
三、經查：
  (一)抗告人即受處分人甲○○於民國九十七年七月五日晚上八時
    許，駕駛五六九一—ＥＳ號自小客車，行經台北市南港區○
    ○○路四十九巷巷口時，未亮車頭燈，為騎乘巡邏機車迎面
    駛至之台北市政府警察局南港分局同德派出所警員乙○○發
    現，上前攔下取締，以受處分人有違反道路交通管理處罰條
    例第四十二條規定，當場填製台北市政府警察局北市警交字
    第ＡＥＷ九五一五九五號舉發違反道路交通管理事件通知單
    ，舉發「夜間行駛，未開頭燈」，交由受處分人簽收，受處
    分人拒絕簽名及收受，警員乙○○告知違規事實及應到案日
    期、處所，並在舉發通知單註明「拒簽」後，移送原處分機
    關台北市交通事件裁決所裁處，受處分人未於應到案日期（
    九十七年七月二十日）前向原處分機關提出申訴，經原舉發
    單位調查結果，仍認受處分人有前揭違規行為，於九十七年
    十月十六日以北市裁催字第裁二二—ＡＥＷ九五一五九五號
    違反道路交通管理事件裁決書，依道路交通管理處罰條例第
    四十二條之規定，逕行裁處受處分人罰鍰三千六百元，受處
    分人於收受該裁決書後於期限內聲明異議等情，有台北市政
    府警察局北市警交字第ＡＥＷ九五一五九五號舉發違反道路
    交通管理事件通知單、台北市交通事件裁決所北市裁催字第
    裁二二—ＡＥＷ九五一五九五號違反道路交通管理事件裁決
    書、送達證書、聲明異議狀、台北市政府警察局南港分局九
    十七年十一月十四日北市警南分交字第○九七三四四四七○
    ○○號函附卷可參（原審卷第三頁至第五頁、第八頁至第九
    頁、第十二頁至第十三頁）。
  (二)雖然受處分人否認有上述交通違規行為，並以：「…當日是
    有開大燈的，…是把車停在路邊等人，因那是店面怕擋人做
    生意，所以車頭停到對面協合高中門口，當我車停下來大燈
    關掉再熄火…」（聲明異議狀，原審卷第四頁）、「…車子
    停在中玻南路二十一號附近買東西，是起動馬上開燈開到對
    面的協合商工…」（交通違規案件陳述書，原審卷第十四頁
    ）、「…切實當天我是停路邊開小燈…」（抗告狀，本院卷
    第六頁）等語置辯。然受處分人於前揭時、地駕車未開頭燈
    違規等情，業據證人即舉發員警乙○○於九十八年一月二十
    三日原審法院調查時結證稱：「…九十七年七月五日晚上八
    點，我一人擔服執行巡邏勤務騎車經過，在台北市南港區○
    ○○路四十九巷口看到一部自小客車，車牌號碼五六九一—
    ＥＳ號未開啟頭燈，我就騎車上前去攔下，駕駛人有停車，
    我就告訴他攔下的理由及違規的事實…（目擊上開自小客車
    違規為開頭燈到攔停，該車行駛多久？）不會超過十秒，行
    使距離約三十公尺（證人當庭繪製現場圖），他是從中坡南
    路穿越四十九巷口，他穿越後我將他攔停，他是停在我畫圖
    乙地的位置…（當時該車有無開任何燈？）他有開小燈…（
    前往攔停時，該車是否已經停車熄火？）沒有。當時他還在
    行使，使我攔停後他才停下…」等語明確（原審卷第二十頁
    至第二十一頁），並有當庭繪製之現場相關位置圖乙紙在卷
    可參（原審卷第二十五頁），衡諸證人乙○○係偶然因執行
    勤務而舉發本案，與受處分人並無宿怨，當無甘冒觸犯偽證
    罪責，蓄意構詞誣陷之理，況於本件卷存證據資料內並無任
    何積極證據足以證明證人證詞係屬虛偽，亦無足以令人顯信
    證人之證述為不可採之品性證據或前科證據存在，自不得僅
    以證人乙○○係本件開單告發受處分人之員警而全盤抹煞其
    在訴訟上所具有之證人資格；因此其於原審調查時經具結後
    ，以言詞供述本件訴訟上之待證事實（即受處分人有前開違
    規事實），已足擔保其真實性及憑信性。而且，乙○○本身
    即為台北市政府警察局南港分局同德派出所警員，執行公路
    交通違規稽查工作屬其重要職務之一，就駕駛人交通違規行
    為之認定必有相當的教育訓練，而本件舉發受處分人違規時
    間為九十七年七月五日晚上八時許，在台北市南港區○○○
    路四十九巷口，路面無任何障礙阻擋視線，再依證人乙○○
    所述：「…（當時該處的燈光照明情形為何？）非常明亮，
    巷口就是協和高中大門…（當時燈光明亮，你如何判斷該車
    是開大燈或是小燈？）因為我是從對向看到該車的車頭，所
    以明顯可以看出是開大燈或小燈，因此我去攔停…我看到該
    輛車從對向過來，有違規的情事，我在前方迴轉，我再從後
    面攔下受處分人，但我確定當時他是行駛狀態…」（同日訊
    問筆錄，原審卷第二十一頁、第二十二頁）等語，乙○○警
    員既可清楚看見迎面而至通過該岔路口之車輛，自當能清楚
    看見對向迎面駛至之受處分人所駕駛汽車車頭有未亮車頭燈
    之違規行為。從而，由證人乙○○上開證詞已得有受處分人
    確有上開交通違規定行為之心證，受處分人上開所辯，顯係
    卸責之詞，其確有汽車行駛時，未依規定於夜間開亮車頭燈
    之違規行為，堪以認定。
  (三)又據證人乙○○於九十八年一月二十三日原審調查時證述：
    「…（車牌號碼五六九一－ＥＳ自用小客車未開啟頭燈，我
    就騎車上前去攔下該車，駕駛人有停車。我就告訴他攔下的
    理由及違規的事實，依處罰條例第四十二條規定告發…（當
    場被舉發人有何表示？）他只說他拒絕簽收告發單，我不記
    得他有跟我說什麼理由不簽收…紅單我不可能不給他，除非
    是駕駛人不收…因為已經離開現場，雖然受處分人有到派出
    所找我，但依規定舉發通知單是要當場交付，所以我在派出
    所不能交付給受處分人。我後來沒有郵寄，依照違反道路交
    通管理事件統一裁罰基準及處理細則第十一條第一項規定，
    駕駛人拒絕收受者應告知其應到案日期及處所視為以收受。
    我當時有依規定告知受處分人…」（原審卷第二十頁、第二
    十二頁），並有註明「拒簽拒收、已告知駕駛人應到案日期
    及處所」等事由之舉發通知單可稽（原審卷第七頁）可憑；
    可知本件為警當場攔停填單舉發，受處分人拒絕簽收舉發違
    反道路交通管理事件通知單，警員乙○○告知其應到按日期
    及處所，是依違反道路交通管理事件統一裁罰基準及處理細
    則第十一條第一項第一款規定拒絕簽章者，記明其事由，視
    為已收受，縱受處分人有拒絕簽收之理由，因已知其應到案
    日期及處所，自可於知悉遭舉發違規後，依法律規定之程序
    以為救濟，受處分人捨此不為，不顧自身權益逕自駕車離去
    ，終致因自己過失而逾越應到案時間六十日以上，此過失乃
    不可歸責於當時舉發之員警，依法應由受處分人承受該不利
    益。從而，原處分機關依據道路交通管理事件統一裁罰基準
    表規定，裁罰受處分人最高額之罰鍰，並無不當。
  (四)至受處分人指稱舉發員警當時故意找其麻煩、缺乏專業素養
    云云。查警員之舉發交通違規，是道路交通管理處罰條例所
    規定之職權行使，其行使有立法機關之授權。因交通違規行
    為，本多係在瞬間發生，通常多委由當場執行取締違規公務
    員之認識與判斷，並必須為立即之取締作為，此為達成維持
    交通秩序目的所必要，員警舉發受處分人之違規，乃職責所
    在，不能指為找麻煩，併予敘明。
四、原審法院認受處分人確有於前揭時、地駕駛五六九一—ＥＳ
    號自用小客車，未依規定使用燈光之交通違規行為，原處分
    機關依道路交通管理處罰條例第四十二條規定、違反道路交
    通管理事件統一裁罰基準及處理細則第四十三條、第四十四
    條及第六十七條及違反道路交通管理事件統一裁罰基準表之
    規定，並以受處分人已逾通知單所載應到案日期六十日以上
    未到案聽候裁決，裁處受處分人罰鍰三千六百元，洵屬有據
    ，因而駁回受處分人之異議聲明。經核原裁定認事用法並無
    不合，受處分人抗告意旨仍執前詞，否認違規，指摘原裁定
    不當為無理由，應予駁回。
據上論結，應依道路交通案件處理辦法第二十六條、刑事訴訟法
第四百十二條，裁定如主文。
中    華    民    國    98    年    6     月    30    日
                  刑事第十三庭  審判長法  官   曾德水
                                      法  官   趙文卿
                                      法  官   林婷立
以上正本證明與原本無異。
不得再抗告。
                                      書記官   王增華
中    華    民    國    98    年    7     月    6     日


司法院資訊處製作；財團法人民間司法改革基金會備份。
